【裁判字號】    99,交抗,179
【裁判日期】    991108
【裁判案由】    聲明異議
【裁判全文】
臺灣高等法院臺南分院交通事件裁定    99年度交抗字第179號
抗  告  人
即異 議 人  甲○○
上列抗告人因違反道路交通管理處罰條例案件，不服臺灣嘉義地
方法院中華民國99年9月8日裁定（99年度交聲字第517號），提
起抗告，本院裁定如下：
    主  文
抗告駁回。
    理  由
一、抗告意旨如附件抗告狀影本內容所載（詳如附件）。
二、原裁定意旨以：
  (一)異議人針對原裁決處分之送達證書送達效力聲明異議，不外
    乎請求撤銷原裁決處分，而求為諭知不罰之裁判，亦可認為
    係對原裁決處分聲明異議；惟異議人所據以異議之標的，係
    原裁決處分之送達證書，並非就公路交通主管機關所為之裁
    決處分聲明異議，是異議人聲明異議之法律上程式，顯與法
    律規定有違。
  (二)異議人就原裁決處分，前已聲明異議，經臺灣彰化地方法院
    於民國95年9月15日以95年度交聲更字第5號裁定，認為原處
    分於法並無違誤，以實體上理由駁回異議。異議人不服，向
    臺灣高等法院臺中分院提起抗告，經該院於95年11月7日以
    95年度交抗字第761號裁定維持原審決定，駁回抗告確定。
    嗣異議人再以同一裁決處分，向臺灣彰化地方法院聲明異議
    ，雖經該院以99年度交聲字第352號裁定撤銷原裁決處分，
    並諭知異議人不罰。然經原處分機關提起抗告，嗣由臺灣高
    等法院臺中分院以原裁定有違反一事不再理原則之違誤，乃
    以99年度交抗字第691號裁定撤銷違法原裁定，並駁回其聲
    明異議，則異議人就原裁決處分復提起本件聲明異議，係違
    反一事不再理原則，其聲明異議，亦屬不合法律上之程式。
  (三)異議人本件聲明異議不合法律上之程式，係屬無從補正，應
    予以駁回等語。
三、按交通法庭認為聲明異議不合法律上之程式或其異議權已經
    喪失者，應以裁定駁回之，但其不合法律上之程式可補正者
    ，應先定期命為補正，逾期不補正者，即予駁回，道路交通
    事件處理辦法第17條定有明文。次按法院受理有關交通事件
    ，原則上應準用刑事訴訟法有關規定，為道路交通管理處罰
    條例第89條及道路交通事件處理辦法第3條所明定。關於業
    經法院裁定確定後，復對於同一交通違規異議事件重複聲明
    異議時，如何處理，上開辦法並無特別規定，自應準用刑事
    訴訟法相關規定。依刑事訴訟法第302條第1款之規定，案件
    曾經判決確定者，其起訴不合法，應為程序上之免訴判決。
    因此，異議人就已經裁定確定之同一交通違規事實，重複向
    法院聲明異議，在後之聲明異議應不合法，當由程序上駁回
    其異議。
四、經查：
  (一)抗告人即異議人所有之車牌號碼PY-4141號自小客車，於93
    年6月3日上午10時29分許，行經國道一號南下229.5公里路
    段處，超速19公里違規，經國道公路警察局第三警察隊員林
    分隊警員逕行舉發嗣後，交通部公路總局臺中區監理所彰化
    監理站依法為交通裁決，此有內政部警政署國道公路警察局
    公警局93年6月30日交字第ZCC511500號舉發違反道路交通管
    理事件通知單、交通部公路總局臺中區監理所彰化監理站95
    年1月25日違反道路交通管理事件彰監四字第裁64-ZCC51150
    0號裁決書各1份附卷可稽（見原審卷第43頁、第41頁），是
    本件抗告人即異議人超速違規事實明確，應堪認定。
  (二)按受處分人不服第8條主管機關所為之處罰，得於接到裁決
    書之翌日起20日內，向管轄地方法院聲明異議，道路交通管
    理處罰條例第87條第1項定有明文。依上開規定，異議人就
    交通違規案件，得聲明異議者，係針對「公路主管機關即監
    理站所為裁決處分（即裁決書）」。本件抗告人即異議人並
    非對於「裁決處分」聲明異議，而係對於原裁決處分之送達
    效力聲明異議，依上開說明，本件聲明異議之法律上程序，
    於法自有未合，抗告人即異議人提起本件抗告，並請求確認
    裁決書送達證書效力不存在，洵屬無據。
  (三)又抗告人即異議人對於上開同一交通違規事實即原處分機關
    95年1月25日彰監四字第裁64-ZCC511500號裁決書，前已聲
    明異議，經臺灣彰化地方法院於95年9月15日以95年度交聲
    更字第5號裁定認定「本案違規事實明確，異議無理由，又
    原處分於95年1月25日裁決後，向受處分人原戶籍地址嘉義
    縣布袋鎮東港里101號送達，因受處分人已遷離該址，雖非
    合法，惟受處分人於抗告狀中自承其於95年3月14日已收受
    該裁決書，堪認原處分於當日已經送達受處分人，從而受處
    分人於95年3月17日具狀向移送機關聲明異議，並未逾期，
    併予敘明」等情，裁定駁回聲明異議，抗告人不服原裁定提
    出抗告，經臺灣高等法院臺中分院於95年11月7日以95年度
    交抗字第761號裁定維持原審裁定，駁回抗告確定等情，此
    有各該裁定書在卷足憑（見原審卷第45-47頁）；雖抗告人
    以上開同一交通違規事實，復對於原處分機關95年1月25日
    彰監四字第裁64-ZCC511500號裁決書聲明異議，且經臺灣彰
    化地方法院於99年6月30日99度交聲字第352號裁定原處分撤
    銷，抗告人不罰，惟經原處分機關提出抗告，經臺灣高等法
    院臺中分院於99年8月6日以99年度交抗字第691號裁定認定
    「受處分人以同一交通違規事實，再向原審聲明異議，違反
    一事不再理原則，聲明不合法律程式，應予駁回聲明異議」
    ，因而撤銷原裁定，駁回聲明異議確定等情，亦有各該裁定
    書在卷足憑（見本院卷第72頁）。依上所述，本件抗告人以
    同一交通違規事實，再向原審聲明異議，惟同一交通違規事
    實已有臺灣彰化地方法院95年度交聲更字第5號裁定及臺灣
    高等法院臺中分院95年度交抗字第761號實體裁定確定在案
    ，詳如前述，依上開說明，本於一事不再理原則，本件應以
    不合法律上之程式為由，駁回抗告人之聲明異議。
  (四)綜上所述，抗告人本件聲明異議，不合法律上程式，原裁定
    駁回抗告人聲明異議，於法並無不合，抗告人猶執陳詞，提
    起抗告，為無理由，應予駁回。
五、據上論斷，依道路交通管理處罰條例第89條、道路交通事件
    處理辦法第25條、刑事訴訟法第411條前段，裁定如主文。
中    華    民    國    99    年    11    月    8     日
                  刑事第二庭    審判長法  官  葉居正
                                      法  官  陳欽賢
                                      法  官  張桂美
以上正本證明與原本無異。
不得再抗告。
                                      書記官  魏芝雯
中    華    民    國    99    年    11    月    9     日

司法院資訊處製作；財團法人民間司法改革基金會備份。
